【裁判字號】    97,審簡上,140
【裁判日期】    980430
【裁判案由】    清償債務
【裁判全文】
臺灣臺北地方法院民事判決           97年度審簡上字第140號
上  訴  人  丁○○
訴訟代理人  甲○○
被上訴人    臺灣新光商業銀行股份有限公司
                        、27樓、28樓、30樓
法定代理人  李增昌
訴訟代理人  丙○○
            乙○○
上列當事人間請求清償債務事件，上訴人對於中華民國97年9月
26日本院臺北簡易庭97年度北簡字第20838號第一審判決提起上
訴，本院判決如下：
    主  文
上訴駁回。
原判決主文第一項應減縮為上訴人應給付被上訴人新台幣參拾肆
萬壹仟玖佰貳拾捌元，及其中新台幣貳拾萬捌仟參佰零陸元自民
國九十七年五月十四日起至清償日止按年息百分之十九．七一計
算之利息。
第二審訴訟費用新台幣伍仟柒佰玖拾元由上訴人負擔。
    事實及理由
一、被上訴人起訴主張：上訴人於民國91年10月間與被上訴人訂
    立信用卡使用契約，依約上訴人即得持系爭信用卡於特約商
    店簽帳消費，但依信用卡約定條款第15條約定，應於當期繳
    款截止日前向被上訴人清償，或以循環信用方式繳付最低應
    繳金額，餘額則按年息19.71%計付利息。逾期清償時，除喪
    失期限利益並按上開利率計付遲延利息外，尚應按利息總額
    10%計付違約金。詎上訴人嗣後未依約履行，依上開約定，
    上訴人所有之消費款均喪失期限利益，視為全部到期。又上
    訴人至97年5月13日止累計消費記帳共計新台幣（下同）341
    ,928 元（其中消費款本金208,306元、利息132,972元、手
    續費650元），依約上訴人除應給付上開金額外，另就其中
    本金208,306元部分尚應給付自97年5月14日起至清償日止，
    按年息19.71%計算之利息。為此，爰依信用卡使用契約之法
    律關係提起本訴等語【被上訴人於原審原係請求上訴人應給
    付被上訴人355,011元（其中消費款本金208,306元、利息13
    2,972元、違約金13,083元、手續費650元），及其中208,30
    6元自97年5月14日起至清償日止按年息19.71%計算之利息，
    嗣於本院撤回違約金之請求】。
二、上訴人則以：被上訴人未適時催繳款項，且遲至97年度方提
    起本件請求，有不當增加利息之虞，是被上訴人請求高額之
    利息沒有依據。又上訴人已依消費者債務清理條例之規定向
    本院聲請更生等語置辯。
三、本件原審判決被上訴人全部勝訴，並為假執行之宣告，上訴
    人全部聲明不服，求為廢棄原判決，並駁回被上訴人在第一
    審之訴；被上訴人則求為判決駁回上訴。
四、本件被上訴人主張上訴人於91年10月間與伊訂立信用卡使用
    契約，依約上訴人即得持系爭信用卡於特約商店簽帳消費，
    但依信用卡約定條款第15條約定，應於當期繳款截止日前向
    被上訴人清償，或以循環信用方式繳付最低應繳金額，餘額
    則按年息19.71%計付利息。逾期清償時，除喪失期限利益外
    ，並應按上開利率計付遲延利息。嗣上訴人未依約履行，且
    至97年5月13日止累計消費記帳共計341,928元（其中消費款
    本金208,306元、利息132,972元、手續費650元）等情，業
    據其提出信用卡申請書、帳務明細、消費明細表、信用卡約
    定條款等件為證，且為上訴人所不爭執，自堪信為真實。至
    被上訴人主張上訴人就本件請求金額之本金208,306元，應
    按年息19.71%計付遲延利息一節，則為上訴人所否認，並以
    前詞置辯。是以，本件之爭點僅為被上訴人有無適時催告上
    訴人繳款？上訴人可否以之拒絕被上訴人之請求？經查，觀
    諸系爭信用卡使用契約，可知上訴人於簽訂系爭信用卡使用
    契約時，即已知悉兩造約定之循還信用利息或遲延利息之利
    率均為年息19.71%，然上訴人卻仍無視該高額利率之存在，
    而於消費後僅繳付最低金額，甚至最後未依約清償，而喪失
    期限利益，依上開約定，上訴人本有給付該高額利息之義務
    。倘上訴人認兩造約定之循還信用利息或遲延利息之利率過
    高，上訴人即應主動儘早清償，以免產生高額利息，而非要
    求被上訴人應儘早催繳或起訴請求。何況，參諸系爭信用卡
    使用契約全文，亦無加諸被上訴人應適時催繳之義務，是上
    訴人自不得以此拒絕被上訴人就此部分之請求。至上訴人雖
    稱伊已依消費者債務清理條例之規定向本院聲請更生一語，
    然按法院裁定開始更生程序後，對於債務人不得開始或繼續
    訴訟及強制執行程序。但有擔保或有優先權之債權，不在此
    限，消費者債務清理條例第48條第2項定有明文，本件上訴
    人既尚未經本院裁定准予更生，依前開規定之反面解釋，被
    上訴人起訴請求上訴人給付前開消費款項之權利即不受影響
    ，附此敘明。
五、綜上所述，兩造簽訂之信用卡使用契約並無加諸被上訴人適
    時催繳之義務，是上訴人以前揭情詞置辯，洵非可採。從而
    ，被上訴人依信用卡使用契約請求上訴人給付341,928元，
    及其中208,306元自97年5月14日起至清償日止，按年息19.7
    1 %計算之利息，為有理由，應予准許。是則原審判命上訴
    人如數給付，並依職權宣告假執行，於法並無不合。上訴意
    旨指摘原判決不當，求予廢棄改判，為無理由，應予駁回其
    上訴。
六、兩造其餘之攻擊或防禦方法及未經援用之證據，經本院斟酌
    後，認為均不足以影響本判決之結果，自無逐一詳予論駁之
    必要，併此敘明。
七、據上論結，本件上訴為無理由，依民事訴訟法第436條之1第
    3項、第449 條第1項、第78條，判決如主文。
中    華    民    國    98    年    4     月    30    日
              民事第六庭審判長法  官  劉坤典
                              法  官  賴錦華
                              法  官  林秀圓
以上正本係照原本作成。
本判決不得上訴。
中    華    民    國    98    年    4    月    30    日
                              書記官  馮姿蓉


司法院資訊處製作；財團法人民間司法改革基金會備份。
